臺灣高等法院刑事裁定
110年度毒抗字第703號
抗  告  人  臺灣基隆地方檢察署檢察官
被      告  蔡碩洋



上列抗告人因重新審理案件，不服臺灣基隆地方法院110年度毒
聲重字第5號，中華民國110年4月16日裁定，提起抗告，本院裁
定如下：
    主  文
抗告駁回。                                             
    理  由
一、原裁定意旨略以：聲請人即被告蔡碩洋前因違反毒品危害防
    制條例案件，經臺灣基隆地方法院於民國110年3月3日以110
    年度毒聲字第110號裁定令入戒治處所施以強制戒治，被告
    以其裁定時適用之「有無繼續施用毒品傾向評估標準紀錄表
    」顯不合理，聲請重新審理，茲因被告是否符合毒品危害防
    制條例第20條之1第1項重新審理之事由及其聲請有無理由，
    實務見解尚有分歧，且須調閱卷宗確認個案情節，為避免被
    告人身自由因審理期間過長而繼續受拘束，造成不可回復之
    損害，並兼顧人權之保護，爰依毒品危害防制條例第20條之
    1第3項規定，依職權裁定停止執行。
二、抗告意旨略以：法務部與衛生福利部及專家學者研議修正「
    有無繼續施用毒品傾向評估標準」，就評分項目、前科紀錄
    有所調整，係於110年3月26日生效，此為原強制戒治裁定確
    定後方始實施，不具備「嶄新性」之要件，當非毒品危害防
    制條例第20條之1第1項第5款所謂之「發現確實之新證據」
    ，自不得作為重新審理之事由。本件原強制戒治裁定依憑之
    法務部○○○○○○○○附設勒戒所110年2月17日有無繼續施用毒品
    傾向評估標準紀錄表，係該所相關專業知識經驗人士，於被
    告觀察、勒戒期間，依其本職學識就被告之前科紀錄及行為
    表現、臨床評估及社會穩定度等因素所為之綜合判斷，評估
    詳實並具科學驗證，並無擅斷或濫權之不當情事。從而，被
    告聲請重新審理，為無理由，原審所為裁定即有違誤，應予
    撤銷。
三、按觀察、勒戒及強制戒治之裁定確定後，有毒品危害防制條
    例第20條之1第1項各款事由，認為應不施以觀察、勒戒或強
    制戒治者，受觀察、勒戒或強制戒治處分之人得聲請原裁定
    確定法院重新審理。聲請重新審理，無停止觀察、勒戒或強
    制戒治執行之效力。但原裁定確定法院認為有停止執行之必
    要者，得依職權或依聲請人之聲請，停止執行之，毒品危害
    防制條例第20條之1第1項、第3項定有明文。經查，本件被
    告因違反毒品危害防制條例案件，經臺灣基隆地方法院以10
    9年度毒聲字第53號裁定送勒戒處所觀察、勒戒，復經同法
    院以110年度毒聲字第110號裁定令入戒治處所施以強制戒治
    ，有本院被告前案紀錄表附卷可資佐證。而被告於110年4月
    1日具狀聲請重新審理，由原審以110年度毒聲重字第5號繫
    屬審理，惟其卷內僅有被告之聲請狀及本院被告前案紀錄表
    ，有關原令入戒治處所施以強制戒治之相關卷證及其裁定、
    送達證書等均付之闕如，而法務部與衛生福利部及專家學者
    研議修正「有無繼續施用毒品傾向評估標準」，就評分項目
    、前科紀錄確已於110年3月26日調整修正，則前開裁定是否
    已於110年3月26日前確定、勒戒處所是否曾重新評估出具「
    有無繼續施用毒品傾向評估標準紀錄表」及被告是否符合毒
    品危害防制條例第20條之1第1項重新審理之事由、其聲請有
    無理由，有待調閱其強制戒治案件卷宗之必要。而重新審理
    程序並無停止觀察、勒戒或強制戒治執行之效力，原審衡量
    該案調卷核閱期間，被告人身自由受限可能造成不可回復之
    損害，為兼顧人權之保護，依毒品危害防制條例第20條之1
    第3項規定，依職權停止執行，並敘明如經審查認本件重新
    審理為不合法或無理由裁定駁回被告之聲請確定後，即應繼
    續執行未完成之強制戒治期間，於法並無不合。抗告意旨雖
    執前詞指摘原裁定不當，惟原審並未認定被告應適用110年3
    月26日法務部與衛生福利部及專家學者研議修正之「有無繼
    續施用毒品傾向評估標準」，准予重新審理，僅於調卷審查
    期間停止強制戒治之執行，抗告意旨所指，無非係就前開經
    修正之「有無繼續施用毒品傾向評估標準」適用問題有所主
    張，無從據此認定原裁定有何違誤之處。
四、從而，本件抗告為無理由，應予駁回。
據上論斷，應依刑事訴訟法第412條，裁定如主文。
中　　華　　民　　國　　110 　年　　4 　　月　　29　　日
                  刑事第三庭    審判長法　官  張惠立  
                                      法　官  劉兆菊
                                      法　官  廖怡貞
以上正本證明與原本無異。
不得再抗告。
                                      書記官  劉芷含
中　　華　　民　　國　　110 　年　　4 　　月　　29　　日